臺灣板橋地方法院民事判決　　　　　　 100年度簡上字第56號
上　訴　人　吳惠琴
被　上訴人　廖翊珊原名「廖羿.
上列當事人間請求給付利息事件，上訴人對於中華民國100年1月
18日臺灣板橋地方法院三重簡易庭99年重簡字第1115號第1審判
決提起上訴，經本院於100年4月27日言詞辯論終結，判決如下：
    主  文
上訴駁回。
第二審訴訟費用由上訴人負擔。
    事實及理由
一、上訴人於原審起訴主張：
    被上訴人為訴外人三商美邦人壽保險股份有限公司（下稱：
    三商美邦人壽）之保險業務員，於民國95年2月間向上訴人
    銷售該公司之世紀奔騰變額壽險商品（下稱：系爭壽險商品
    ），並保證定存8年到期後可拿回新臺幣（下同）1,498,758
    元，而上訴人相信被上訴人之說詞，遂於95年2月16日簽訂
    上開壽險商品之要保書，並於95年2月16日自樹林市農會電
    匯1,000,000元予三商美邦人壽。事後上訴人雖於保險期間
    內確取得三商美邦人壽之匯款，惟發現匯款之金額與當初保
    單約定不相符合，經上訴人向被上訴人反應，被上訴人仍未
    置理，故上訴人於98年間打電話向被上訴人所屬公司詢問，
    始發現保單約定內容與被上訴人當初保證定存8年到期後即
    可拿回1,498,758元之約定不符，顯見被上訴人實為不實之
    招攬。又三商美邦人壽事後雖有退還上訴人當初所支出之保
    險費共計1,000,000元，然依照與被上訴人當初約定，被上
    訴人仍應賠償上訴人上開金額，即自95年2月24日起至98年2
    月23日止3年之利息損失共計150,000元（計算式：1,000,00
    0元×5/ 100×3年＝150,000元），被上訴人於締約過程中
    ，因有詐欺上訴人之嫌，致該保險契約自始無效，依據侵權
    行為損害賠償之法律關係，提起本件訴訟等語，並聲明：請
    求判決被上訴人應給付上訴人150,000元。
二、被上訴人則以下開情詞置辯：
    被上訴人所任職之三商美邦人壽，於95年左右同時推出2張
    連動債，分別為「每年配息」及「到期本利」之商品，當時
    上訴人所受購買的連動債是「每年配息」之商品，且上訴人
    當時會選擇的原因是因為此商品配息較穩定，因此在當下被
    上訴人也清楚告知上訴人所購買的商品為「每年配息」的世
    紀奔騰變額壽險，而非8年「到期本利」一起拿，而且不管
    是「每年配息」及「到期本利」，都還是會有匯差之問題，
    且中途解約也會有損失產生，而這些並非為保證獲利之商品
    。況且當時上訴人也充分了解，並認同決定購買「每年配息
    」之系爭壽險商品，也因為會每年配息，所以也同意把利息
    部分再投入承做另一個投資型商品上。爾後被上訴人也依本
    身專業素養，於保單成交之後，將保單簽收回條部分，讓上
    訴人看過並確認之後再簽回公司。孰知上訴人卻在1個月後
    反悔，並要求被上訴人把原本的保單換成8年「到期本利」
    的連動債，被上訴人也清楚告知上訴人在契約完後，要變更
    保單商品，是無法做這樣的變更，除非解約，而上訴人在當
    下表示清楚，並也接受解約退還上訴人當初支出之保險費為
    1,000,000元，且整個過程被上訴人主管及同事也陪同參與
    ，被上訴人至始至終均未對上訴人保證系爭壽險商品為保證
    獲利之商品。
三、本件原審為上訴人全部敗訴之判決，上訴人聲明不服，提起
    上訴，上訴聲明為：(一)、原判決廢棄；(二)、被上訴人應給付
    上訴人150, 000元。被上訴人則答辯聲明：上訴駁回。
四、查上訴人主張被上訴人為訴外人三商美邦人壽之保險業務員
    ，於95年2月間向上訴人銷售該公司之系爭壽險商品，嗣上
    訴人於95年2月16日簽訂上開壽險商品之要保書，並於95年2
    月16日自樹林市農會電匯1,000,000元予三商美邦人壽，其
    後因上訴人認匯款之金額與當初保單約定不相符合，而向三
    商美邦人壽反應，三商美邦人壽即應上訴人之請求，而退還
    上訴人當初所支出之保險費共計1,000,000元等情，有保險
    單、保單頁面、要保書等影本附於原審卷可按，被上訴人就
    此亦不爭執，堪信上訴人此部分之主張為真實。再上訴人復
    主張被上訴人於訂約時保證定存8年到期後可拿回1,498,758
    元，惟上訴人雖於保險期間內有拿到三商美邦人壽之匯款，
    但發現匯款之金額與當初保單約定不相符合，顯見被上訴人
    實為不實之招攬，又三商美邦人壽事後雖有退還上訴人當初
    所支出之保險費共計1,000,000元，然被上訴人仍應賠償上
    訴人上開金額自95年2月24日起至98年2月23日止3年之利息
    損失共計150,000元等語，被上訴人則以前開情詞置辯，是
    本件所應審究者，為上訴人依據侵權行為損害賠償之法律關
    係，請求被上訴人賠償3年之利息損失，有無理由？茲敘述
    如下。
五、按以侵權行為為原因，請求損害賠償，應就其權利或利益被
    侵害之事實及就對造之故意或過失負舉證責任。再損害賠償
    之債，以有損害之發生及有責任原因之事實，並二者之間，
    有相當因果關係為成立要件，如不合於此項成立要件者，即
    難謂有損害賠償請求權存在（最高法院48年台上字第481號
    判例參照）。又民事法上所謂詐欺云者，係謂欲相對人陷於
    錯誤，故意示以不實之事，令其因錯誤而為意思之表示；主
    張被詐欺而為表示之當事人，應就此項事實，負舉證之責任
    （最高法院18年上字第371號、44年台上字第75號判例參照
    ）。另當事人主張有利於己之事實者，就其事實有舉證之責
    任，民事訴訟法第277條前段定有明文。而民事訴訟如係由
    上訴人主張權利者，應先由上訴人負舉證之責，若上訴人先
    不能舉證，以證實自己主張之事實為真實，則被上訴人就其
    抗辯事實即令不能舉證，或其所舉證據尚有疵累，亦應駁回
    上訴人之請求（最高法院17年上字第917號判例參照）。經
    查：
（一）上訴人主張被上訴人於95年2月間向其銷售三商美邦人壽
      之系爭壽險商品，並保證定存8年到期後可拿回1,498,758
      元等語，固據提出三商美邦人壽股份有限公司保單面頁有
      被上訴人書寫「SN 8年期到期可拿＄1,498,758元」之單
      據及被上訴人書寫「玆收到現金100萬元、本人（代辦人
      廖惠君）簽、8年期連動式債卷（券），期滿可全領回、
      第1年利息8%、第2年至第8年利息可領5%」等字句之單據
      影本各1份附於原審卷為憑，惟經被上訴人否認，則依首
      開法條說明，自應由上訴人就此部分之事實負舉證責任。
（二）查觀諸上訴人於95年2月16日所簽訂之系爭保險契約，係
      約定：「1.保單帳戶價值可能因投資標的價值變動而有所
      異動。2.投資人須自行承擔投資運用起算日與投資標的到
      期日台幣兌換外幣匯價之不同所產生之匯兌風險。‧‧‧
      ‧‧‧10.保戶之保單帳戶價值係置於分離帳戶，獨立於
      本公司之資產負債表外。投資標的發行機構於到期時應保
      證履行交付投資本金及收益之義務。因此投資人必須承擔
      投資標的發行機構之利率風險、匯率風險及信用風險。‧
      ‧」等語，有世紀奔騰變額壽險重要事項說明書影本1份
      附於原審卷可稽，其上並經上訴人簽名在案，足見上訴人
      於簽訂系爭保險契約時，對於保險費所投資之標的有投資
      風險及匯率風險顯已知悉，自難僅憑被上訴人所書寫之文
      字，逕認被上訴人對上訴人有何不實招攬之行為，況參以
      被上訴人所書寫「SN 8年期到期可拿＄1,498,758元」及
      「玆收到現金100萬元、本人（廖惠君）簽、8年期連動式
      債卷（券），期滿可全領回、第1年利息8%、第2年至第8
      年利息可領5%」等單據之內容，探究被上訴人上開文字之
      真意，亦無保證上訴人一定獲利之意。而上訴人向被上訴
      人簽訂之保險契約係為「每年配息」的世紀奔騰變額壽險
      ，而非被上訴人所指之8年「到期本利」之保險，故支出
      保險費所投資獲利之情形自與「到期本利」之保險有別，
      是被上訴人辯稱至始至終均未對上訴人保證此壽險商品為
      保證獲利之商品等語，尚非不可採信。
（三）再查，上訴人曾就系爭保險契約所生之事件，向臺灣板橋
      地方法院檢察署對被上訴人提出詐欺刑事告訴，於該案偵
      查中，訴外人即林義凡係到庭具結證稱：「（問：你現在
      工作為何？）答：我在三商美邦人壽擔任業務主管，被上
      訴人即本件被上訴人和我以前是同事；（問：你是否跟被
      上訴人一起去找上訴人談保險合約，情況為何？）答：我
      們於95年間去樹林市鎮○街上訴人家中找上訴人談保險合
      約，去過至少2次，當時我在被上訴人旁邊，幫忙解說給
      上訴人知悉，當時我是被上訴人的主管，所以陪同她過去
      ，當時向上訴人介紹的有兩張投資型保單，一開始是介紹
      8年到期一次領回那張，上訴人當時表示她希望每年看到
      利息，所以她就買了另外一張每年配息的，當時我們有告
      知她，連動債投資是有風險的，我們有提過中間解約，就
      不保證獲利，且有匯差風險，我們DM上8年期滿給付計算
      方式是以假設利率不變去計算的」等語明確（見臺灣板橋
      地方法院檢察署98年度他字第6474號偵查卷98年11月20
      日訊問筆錄），足見上訴人於簽訂系爭保險契約時，對於
      保險費所投資之標的有投資風險及匯率風險，應確已知悉
      ，而被上訴人被訴詐欺之刑事案件，並經臺灣板橋地方法
      院檢察署檢察官為不起訴處分確定在案，此有臺灣板橋地
      方法院檢察署檢察官98年度偵字第33923號不起訴處分書1
      份附卷可稽，並經原審依職權調閱臺灣板橋地方法院檢察
      署98年度他字第6474號、98年度偵字第33923號偵查卷宗
      核閱上情屬實，益徵被上訴人於締約過程中，並無施用詐
      術詐欺上訴人之情事。此外，上訴人又未提出其他任何證
      據以實其說，依法自難為有利於上訴人之認定。從而，被
      上訴人所辯並未對上訴人保證系爭壽險商品為保證獲利之
      商品等語，應可採信。
六、綜上所述，上訴人既乏證據證明被上訴人有施用詐術向其銷
    售三商美邦人壽之系爭壽險商品之情，是上訴人本於侵權行
    為損害賠償之法律關係，請求被上訴人給付利息損失150,00
    0元，為無理由，應予駁回。原審為上訴人敗訴之判決，核
    無違誤，上訴論旨指摘原判決不當，求予廢棄改判，為無理
    由。
七、兩造其餘之攻擊或防禦方法及未經援用之證據，經本院斟酌
    後，認為均不足以影響本判決之結果，自無逐一詳予論駁之
    必要，併此敘明。
八、據上論結，本件上訴為無理由，依民事訴訟法第436條之1第
    3 項、第449條第1項、第78條，判決如主文。
中    華    民    國   100    年    5     月    11    日
                  民事第三庭    審判長法  官  陳財旺
                                      法  官  劉以全
                                      法  官  邱靜琪
以上正本證明與原本無異
本判決不得上訴
中    華    民    國   100    年    5     月    11    日
                                      書記官  鄭美莉